【裁判字號】    89,台上,7564
【裁判日期】    891214
【裁判案由】    殺人
【裁判全文】
最高法院刑事判決                              八十九年度台上字第七五六四號
    上  訴  人  甲○○
右上訴人因殺人案件，經台灣高等法院台中分院中華民國八十九年十月十一日第二審
更審判決（八十九年度上重更(一)字第二三號，起訴案號：台灣台中地方法院檢察署八
十七年度偵字第二四四三八號、偵緝字第五八九號；八十八年度偵字第四七四六號）
後，依職權逕送上訴，本院判決如左：
    主  文
上訴駁回。
    理  由
本件原判決認定上訴人甲○○前於民國八十年間因違反槍砲彈藥刀械管制條例案件，
經法院判處有期徒刑一年六月確定，八十二年五月五日假釋期滿執行完畢。詎上訴人
仍不悔改，復與陳勇志、黃朝福（以上二人通緝中）、陳緒山（另案判刑確定）、張
景武（已死亡）等人，因認普羅酒店（後改稱碧馥邑酒店）之服務態度不佳，且為提
高在黑道上之知名度，竟共同於八十七年四月二十八日晚間九時五十五分許，由上訴
人持如原判決附表（下稱「附表」）編號二所示具殺傷力之制式手槍，其他人分持具
殺傷力如附表編號一、三、四、五、六所示等大批槍械及如附表編號七所示制式九Ｍ
Ｍ口徑手槍用子彈十七顆及數量不詳之子彈等制式槍彈，前往台中市○○路○段二八
九號普羅酒店示威。進入酒店，見該店職員胡文和，陳緒山即抓著胡文和頭髮說「告
訴你們老闆，明天不要開店了」，說完朝胡文和開一槍，貫穿傷及左右腿（傷害部分
未據胡文和告訴）。隨即由上訴人等人持槍掃射酒店上方天花板示威警告，經陳緒山
喊好了之後，先後退出酒店外。停約二、三秒鐘後，上訴人等五人皆能預見以前揭殺
傷力極強之制式槍彈向店內掃射，無論被直接射中或為流彈擊中，均足以使在該店內
之人員因而中彈死亡，竟共同基於如發生此結果亦不違背其本意之犯意聯絡，共同再
行分別持槍向店內亂槍掃射，先後至少一百四十九顆左右子彈（財物毀損部分未據告
訴）。其中一顆子彈，射中躲在櫃台後方之該店女經理陳詠吟腹部。陳詠吟經送醫急
救後，因左胸中槍貫穿槍創，傷及左右肺、脊椎、右腎，引起血胸、氣胸、脊椎損傷
、下肢癱瘓、腹膜炎等，併發嚴重肺炎、腹膜炎，引起多機能衰竭，延至八十七年五
月十六日四時二十九分不治死亡。嗣經警於普羅酒店槍擊現場起出彈殼一百四十九顆
、彈頭十六顆及如附表編號六所示子彈等情。係以上開事實，業據上訴人承認是實，
並經同案共犯陳緒山供認不諱，核與被害人陳詠吟生前於警訊中供述之情節相符。復
有普羅酒店現場槍擊錄影帶一捲扣案、及勘驗筆錄一份在卷可證。另上開犯案所用扣
案如附表編號一、二、三、六、七所示槍械、子彈，經送請內政部警政署刑事警察局
鑑定結果，均為具有殺傷力之制式槍彈，有內政部警政署刑事警察局八十七年刑鑑字
第四六七四三、二九七二八號及八十八年刑鑑字第一七八二三號鑑驗通知書附卷可稽
；其餘未扣案如附表編號四、五所示槍械，均屬制式槍械，具有殺傷力，並據上訴人
及同案被告陳緒山於原審供述明確。而陳詠吟確因上訴人等人於普羅酒店前槍擊行為
，遭九ＭＭ口徑子彈所擊中，有內政部警政署刑事警察局八十七年刑鑑字第四四一六
六號在卷可按。又未扣案之以色列製烏茲衝鋒槍及巴西製貝瑞塔九二手槍所使用之子
彈均為九ＭＭ口徑，亦有內政部警政署刑事警察局八十八年刑鑑字第九三八三四號函
附卷可稽。此外，復有陳詠吟生前所制作之警訊筆錄、陳詠吟之死亡證明書影本、屍
體照片三幀、現場照片五幀、相驗屍體驗斷書、法醫師解剖紀錄、相驗屍體證明書、
法務部法醫研究所鑑定書附卷為證。並論述上訴人與其餘共犯四人明知制式槍械、子
彈，殺傷力均甚強大，而竟仍持之對有多人在場之酒店內部濫射，主觀上顯能預見無
論被直接射中，或為流彈、跳彈所擊中，均足以發生使在該店內之人員因而中彈死亡
之結果，竟共同基於如發生此結果亦不違背其本意之不確定殺人故意之犯意聯絡，分
別持槍向店內亂槍掃射至少達一百四十九餘發子彈，而其中一顆子彈，果擊中店內經
理陳詠吟，陳詠吟確因彼等之射擊而發生死亡結果。因認上訴人共同殺人犯行，事證
明確，為其所憑之證據及認定之理由。而以上訴人否認殺人，係飾卸之詞，不足採信
。核上訴人所為，係犯槍砲彈藥刀械管制條例第七條第四項、第十二條第四項之罪，
刑法第二百七十一條第一項之殺人罪。上訴人與陳勇志、陳緒山、張景式、黃朝福等
人，就持有手槍、子彈及殺人行為間，有犯意聯絡與行為分擔，均為共同正犯。其等
以一持有行為同時觸犯持有槍械、持有子彈罪，為想像競合犯，應從一重之持有槍械
罪處斷。又所犯持有制式槍械罪與殺人罪間有方法、結果之牽連關係，應從一重之殺
人罪處斷。上訴人於八十年間因違反槍砲彈藥刀械管制條例案件，經法院判處有期徒
刑一年六月確定，八十二年五月五日假釋期滿執行完畢，有台灣台中地方法院檢察署
刑案資料查註紀錄表在卷可稽。其於五年以內再犯本件有期徒刑以上之罪，為累犯，
所犯殺人罪法定刑為死刑、無期徒刑部分依法不得加重外，有期徒刑部分應依法加重
其刑至二分之一。因而撤銷第一審判決，適用上述法條及刑法第十一條前段（贅引）
、第二十八條、第五十五條（原判決漏引）、第四十七條、第三十七條第一項、第三
十八條第一項第一款，改判仍論上訴人共同殺人，累犯罪。並審酌上訴人素行不良，
且於公眾得出入之場所公然開槍掃射，視人命如草芥，完全目無法紀，侵害被害人生
命、自由之法益鉅大，且行為模式顯具強烈之反社會性格，實已難以有效矯治，有使
與社會永久隔離必要及公然人具體求刑等一切情狀，爰量處無期徒刑，並宣告褫奪公
權終身。如附表編號一、二、三、四、五、六所示之制式手槍、子彈及編號七所示制
式九ＭＭ口徑手槍用子彈其中拾柒顆（另一百零五顆係擄人勒贖部分現場查獲，無法
證明曾於普羅酒店犯案時所用）等物為違禁物，應依刑法第三十八條第一項第一款規
定宣告沒收。另明上訴人等槍傷胡文和部分，犯普通傷害罪，係屬告訴乃論之罪，
此未經胡某告訴，爰不另為不受理之諭知。經核於法尚無違誤。本件上訴人於原審判
決後並未提起上訴，係原審法院依刑事訴訟法第三百四十四條第四、五項之規定，依
職權逕送本院審判而視為上訴人提起上訴。惟上訴人於本院判決之前，仍未提出上訴
理由書狀，應認其上訴為無理由。
據上論結，應依刑事訴訟法第三百九十六條第一項，判決如主文。
中      華      民      國    八十九    年     十二     月     十四     日
                              最高法院刑事第七庭
                                  審判長法官  吳  雄  銘
                                        法官  池  啟  明
                                        法官  石  木  欽
                                        法官  郭  毓  洲
                                        法官  吳  三  龍
      右正本證明與原本無異
                                              書  記  官
中      華      民      國    八十九    年     十二     月     十八     日


司法院資訊處製作；財團法人民間司法改革基金會備份。
